臺灣臺南地方法院民事裁定　九十三年度小上字第六二號
　　上　訴　人　台南市政府
　　法定代理人　許添財
　　被　上訴人　甲○○
右當事人間請求給付租金事件，上訴人對於中華民國九十三年十月二十七日本院台南
簡易庭九十三年度南小字第一九六五號第一審小額判決提起上訴，本院裁定如左：
    主      文
上訴駁回。
第二審訴訟費用由上訴人負擔。
    理      由
一、按對於小額程序第一審裁判之上訴或抗告，非以其違背法令為理由，不得為之，
    民事訴訟法第四百三十六條之二十四第二項定有明文。復按上訴不合法者，第二
    審法院應以裁定駁回之，民事訴訟法第四百四十四條第一項亦有明定，且依同法
    第四百三十六條之三十二第二項之規定，於小額事件之上訴程序準用之。又所謂
    「判決違背法令」，依同法第四百三十六條之三十二第二項準用同法第四百六十
    八條、第四百六十九條第一款至第五款之規定，乃指「判決不適用法規或適用不
    當」或「判決有同法第四百六十九條第一款至第五款所列情形之一」者而言。另
    依同法第四百三十六條之二十五之規定，上訴狀內應記載上訴理由，表明下列各
    款事項：（一）原判決違背之法令及其具體內容；（二）依訴訟資料可認為原判
    決有違法令之具體事實。至於民事訴訟法第四百六十九條第六款所列「判決不備
    理由或理由矛盾。」之當然違背法令，依同法第四百三十六條之三十二第二項之
    規定，則不在準用之列。
二、經查，本件上訴人提起上訴，無非係以：（一）原審判決徒以切結書上「督促」
    二字，認訴外人黃石紅就民國八十三年八月三日所簽立之切結書，非以全體攤商
    之代理人身分為之，忽略「海安路臨時綜合商場」之攤商於向上訴人陳情取得系
    爭土地興建商場之過程中，均係委由訴外人黃石紅與上訴人協調，黃石紅自屬有
    權代理全體攤商簽立八十三年八月三日之切結書，承諾願意繳交租金，否則全體
    攤商如何能根據上訴人行文給黃石紅之函件於系爭土地上興建商場，並依據代表
    人記載為黃石紅之臨時使用執照辦理送水、送電以營業？另據證人葉泉林於另案
    證稱：「（你向黃石紅表示收取租金，他是否有同意？）就是他同意，所以才簽
    八十三年那張切結書的」、「（八十三年那張切結書是否也都是黃石紅代表簽立
    的）是的」等語，足徵黃石紅於八十三年八月三日所出具之切結書，確係代理全
    體攤商而為，自有「判決不備理由」之當然違背法令。（二）原判決既認有關租
    金之數額尚待個別攤商出具切結書決之，故黃石紅於八十三年八月三日所出具之
    切結書非基於代理人之身分為之，然而被上訴人有個別出具切結書亦為原判決所
    是認，則縱使黃石紅所出具之切結書係屬無權代理，亦因被上訴人之承認而對其
    生效，顯見原判決亦有「判決理由矛盾」之當然違背法令。（三）原審判決未注
    意兩造於租賃之意思表示合致時，不僅已約明應付租金，且租金之數額於客觀上
    亦屬可得確定，兩造間之租賃關係應認已成立，原判決率認兩造間之租賃關係尚
    未成立，應有「判決適用法則不當」之違背法令。（四）原判決既認台灣省政府
    於八十三年七月二十九日定有省有基地租金率，卻又認本件租金之數額非客觀上
    可得而確定，顯亦有「判決理由矛盾」之當然違背法令云云。
三、經查：
（一）本件上訴人於原審起訴請求之訴訟標的金額為九萬三千六百七十元，在十萬元
      以下，應適用民事訴訟法所規定之小額訴訟程序，合先敘明。
（二）又上訴人於收受原審判決後，雖於法定期間提起上訴，並以上開事由主張原判
      決有違背法令之事。惟綜觀上訴人指稱原判決違背法令之處，無非係以被上訴
      人於向上訴人陳情取得系爭土地興建商場以至申請臨時使用執照之過程中，均
      係委由訴外人黃石紅與上訴人協調，及證人葉泉林之上開證詞，足徵訴外人黃
      石紅係以包括被上訴人在內之「海安路臨時綜合商場」攤商之有權代理人身分
      與上訴人簽具切結書，而租金數額計算乃上訴人依據台灣省政府八十三年七月
      二十九日八三府財五字第六三一五二號函公布實施之台灣省省有基地租金率之
      規定計算，故租金係可得確定且達成一致，原審認為兩造之租賃關係尚未成立
      ，顯有不當等語。然查原審就被上訴人所出具之切結書固就本件租賃標的為「
      海安路臨時綜合商場」三三九之三六六號攤位明確約定，惟對於租金之具體數
      額則隻字未提，尚難認兩造對租賃契約之必要之點即租金有具體而確定之意思
      表示一致；證人葉泉林在另案固證稱：「（租金之收取如何決議？如何計算？
      ）依照省政府向我們收取系爭土地的租金而依攤商戶數向攤商平均收取。」等
      語，惟此乃上訴人所認定之租金收取標準，上訴人無法舉證就此部分租金之計
      算曾與被上訴人達成合意，又台灣省政府固以八十三年七月二十九日八三府財
      五字第六三一五二號函訂定「台灣省省有基地租金率」，惟該函所揭櫫之計算
      方式，在被告出具之切結書上隻字未提，且在上訴人針對本案所召集之歷次協
      調會議中亦不曾論及，況該函釋內容除地方行政機關承辦相關業務之公務員或
      有所了解外，並不為廣大民眾所知悉，亦難以該函釋遽行認定本件租金之數額
      ，於客觀上可得確定，因而認定兩造間之租賃契約尚未成立，並據而判決上訴
      人依據租賃法律關係請求被上訴人給付租金為無理由乙節，業據原審綜合全卷
      證據資料後，於判決之事實及理由欄中述明認定之憑據及理由。而上訴人所舉
      前述上訴之理由，均係就原審取捨證據、認定事實之職權行使，指摘其為不當
      ，並就原審已論斷者，泛言原審認定訴外人黃石紅出具切結書並非基於上訴人
      之代理人身分所為，及兩造就租金之數額未達成具體明確之意思表示一致之事
      實有所違誤，然而並未具體指明原判決違背法令之內容及其事實，自難認上訴
      人已對原判決如何違背法令有何具體指摘，依首揭說明，難謂上訴人已合法表
      明上訴理由。
（三）上訴理由雖又指摘原審判決有判決不備理由及理由矛盾之違法，惟參諸首開說
      明，民事訴訟法第四百六十九條第六款所定「判決不備理由或理由矛盾」，並
      不構成小額程序判決違背法令之事由，上訴人以此事由主張原審判決違背法令
      ，亦非合法。
四、綜上所述，本件上訴為不合法，爰依民事訴訟法第四百三十六條之三十二第二項
    、第四百四十四條第一項前段、第九十五條、第七十八條，裁定如主文。
中　　　華　　　民　　　國　　九十四　　年　　　三　　　月　　 三十 　　日
                                  臺灣臺南地方法院民事第四庭
~B審判長法官　吳森豐
~B法　　　官　林臻嫺
~B法　　　官　孫淑玉
右正本證明與原本無異
本裁定不得抗告。
中　　　華　　　民　　　國　　九十四　　年　　　四　　　月　　　 一 　　日
~B　　　法院書記官　凌昇裕
